臺灣高等法院臺南分院刑事判決
111年度上易字第169號
上  訴  人  臺灣嘉義地方檢察署檢察官
上  訴  人  
即  被  告  涂朝棟


選任辯護人  賴巧淳律師
            陳澤嘉律師
            林子恒律師
上  訴  人  
即  被  告  李國祥  





            李政聰  


            蔡明穆  




被      告  洪王啓榮


上列上訴人因被告等妨害自由案件，不服臺灣嘉義地方法院110
年度易字第269號中華民國111年1月19日第一審判決（起訴案號
：臺灣嘉義地方檢察署110年度偵字第3669號、109年度偵字第56
99號），提起上訴，本院判決如下：
    主  文
上訴駁回。
    事  實
一、涂朝棟係○○○貿易有限公司（址設：嘉義縣○○鄉○○村○○路00
    號1樓，下稱○○○公司）負責人，其在嘉義縣○○鄉○○村○○○00○
    00號設有養殖場（下稱本案養殖場），李國祥係○○○公司外
    務經理，因林岳平向被告涂朝棟經營之○○○公司購買魚貨而
    與林岳平結識，之後林岳平與涂朝棟並因魚貨買賣貨款產生
    紛爭，雙方為商討貨款債務糾紛，而相約於民國108年8月25
    日下午，在本案養殖場辦公室協商債務處理事宜，涂朝棟告
    知李國祥上情後，李國祥再通知李政聰（李國祥之姪子）、
    蔡明穆等人（以下合稱涂朝棟等4人）到場，並於不詳時間
    、以不詳方式事先謀議，將於108年8月25日林岳平到場時，
    不惜採取強暴、脅迫手段，要求林岳平處理上開債務，而事
    先準備電擊棒、鐵棍等物品帶至現場。是日下午約3、4時許
    ，林岳平在友人李建漢陪同下抵達本案養殖場，李國祥即偕
    同李政聰到場，蔡明穆則與洪王啟榮（不能證明於案發當日
    有參與本案犯行，詳後述無罪部分）一同到場，期間因涂朝
    棟、李國祥與林岳平協商債務未果，涂朝棟等4人，即依先
    前謀議，共同基於以強暴、脅迫使人行無義務之事之強制犯
    意聯絡，先由李國祥、李政聰徒手毆打林岳平，致林岳平受
    有左眼球挫傷、左臉挫傷、口腔黏膜挫傷之傷害，嗣李國祥
    另拿出事先準備之電擊棒、蔡明穆則手持事先準備之鐵棍在
    旁威嚇，林岳平因遭涂朝棟等4人之強暴、脅迫行為而心生
    恐懼，不得不當場簽立如附表各編號所示之各面額新臺幣（
    下同）100萬元之本票共9張，行該無義務之事；復涂朝棟等
    4人，接續上開強暴、脅迫使人行無義務事之強制犯意，要
    求李建漢亦在本票上背書簽名，李建漢因見上情，亦恐遭毆
    打，而不得不簽名背書在附表編號7至9所示之本票上，行該
    無義務之事，並由涂朝棟收受附表各編號所示本票，嗣於當
    日下午6時許，林岳平、李建漢始得駕車離去。
二、案經林岳平訴由桃園市政府警察局龜山分局報告臺灣桃園地
    方檢察署陳請臺灣高等檢察署檢察長令轉臺灣嘉義地方檢察
    署檢察官偵查起訴。
    理  由
甲、有罪部分（被告涂朝棟等4人部分）：
壹、證據能力部分：
一、按被告以外之人於審判外之陳述，雖不符刑事訴訟法第159
    條之1至第159條之4之規定，而經當事人於審判程序同意作
    為證據，法院審酌該言詞陳述或書面陳述作成時之情況，認
    為適當者，亦得為證據；當事人、代理人或辯護人於法院調
    查證據時，知有第159條第1項不得為證據之情形，而未於言
    詞辯論終結前聲明異議者，視為有前項之同意，刑事訴訟法
    第159條之5第1項、第2項定有明文。查本案認定犯罪事實所
    援引具傳聞性質之言詞或書面證據，檢察官、被告涂朝棟等
    4人及辯護人均同意作為證據使用（見本院卷一第214至220
    、242至247頁，本院卷二第165、269頁），亦未於本案言詞
    辯論終結前具狀聲明異議，本院審酌該等被告以外之人審判
    外陳述作成時之情況，並無不能自由陳述之情形，亦無顯不
    可信之情狀，且未見有何違法取證或其他瑕疵，而與待證事
    實具有關聯性，本院認為以之作為證據應屬適當，自均得作
    為證據。
二、另本件所引用卷內非供述證據性質之證據資料，則均無證據
    證明係公務員違背法定程序所取得，亦無顯有不可信之情況
    ，且均經本院於審理期日提示而為合法調查，檢察官、被告
    及辯護人於本案言詞辯論終結前，均未爭執其證據能力，本
    院審酌前開證據之作成或取得之狀況，並無非法或不當取證
    之情事，且亦無顯不可信之情況，並無證據力明顯過低之情
    形，復經本院於審判期日就上開證據依法進行調查、辯論，
    依刑事訴訟法第159條之5規定，均具有證據能力。
貳、實體部分：
一、認定犯罪事實所憑之證據及理由：
　㈠訊據被告涂朝棟、李政聰、蔡明穆均否認有何傷害及強制之
    犯意聯絡；被告李國祥則雖坦承有徒手打林岳平，然否認有
    何持電擊棒恫嚇及強迫林岳平及李建漢簽立附表所示各編號
    本票之犯行，其等分別辯稱如下：
  ⒈被告涂朝棟辯稱：當時告訴人林岳平與被告李國祥爭吵，我
    有聽到撞到東西的聲音，就看到林岳平與被告李國祥在拉扯
    ，有起身阻止，我完全沒有動手，只有看到被告李國祥動手
    ，被告李國祥是我的外務經理，當日是被告李國祥找林岳平
    商討債務，因為林岳平之前欠我1,150萬元，說要分9年還我
    ，所以才當場簽立9張面額均100萬元的本票，而李建漢是林
    岳平的股東，經林岳平與李建漢談的結果，若林岳平還不出
    ，其中300萬元由李建漢負責償還云云。
  ⒉被告李國祥辯稱：我確實有打林岳平，但一旁的被告李政聰
    、蔡明穆、洪王啓榮看到就架開我與林岳平，沒有人拿警棍
    （鐵棍）及電擊棒，現場有被告涂朝棟、涂朝棟的太太及○○
    ○公司的清潔員，我在○○○公司擔任外務經理，是老闆即被告
    涂朝棟要我找林岳平來○○○公司討論帳目的問題，因為我覺
    得林岳平態度很囂張，我一時生氣就打林岳平一巴掌，然後
    互相推擠，其他人看到就阻止我們，之後大家坐下來對帳，
    對到下午5、6點，我記得林岳平還有積欠1150萬元，最後協
    商結果是900萬元，一年還100萬元，沒有人強迫林岳平簽本
    票，而林岳平因與李建漢是合夥關係，所以李建漢也有簽本
    票，若我們有強押林岳平及李建漢，正常人應該會馬上報警
    ，為何會等到109年2月要還錢的時間才報警，林岳平所簽立
    的本票一張都沒有兌現，錢都沒有還云云。
  ⒊被告李政聰辯稱：當天我是去本案養殖場找我叔叔即被告李
    國祥泡茶，被告涂朝棟、李國祥、林岳平、被告涂朝棟的太
    太在討論事情，我都沒有參與，我在一旁滑手機，我是聽到
    爭執的聲音，抬頭看到被告李國祥與林岳平站起來，我沒有
    看到有人動手，我有站起來要拉開被告李國祥與林岳平雙方
    ，當下很混亂，很多人在講話，所以我不記得誰說了什麼話
    ，因為是他們大人的事情，林岳平簽立本票的原因我不清楚
    ，就我所知是林岳平積欠被告涂朝棟錢，現場我沒有看到有
    人拿武器云云。
  ⒋被告蔡明穆辯稱：我當天是要去本案養殖場看魚，我是跟被
    告洪王啓榮一起去的，我只認識被告涂朝棟、李國祥，我不
    認識林岳平、李建漢、被告李政聰，我與被告洪王啓榮在辦
    公室後方看魚，我沒有看到他們拉扯或爭執，我與被告洪王
    啓榮只有一開始泡茶時有坐在被告李國祥旁邊，之後就跑去
    看魚了，我沒有看到被告李國祥和林岳平爭執的情況，我不
    知道林岳平及李建漢有簽立本票，是警察找我做筆錄才知道
    的云云。
  ㈡經查：
　⒈林岳平及李建漢確有於108年8月25日約下午3、4時許，前往
    本案養殖場要與被告涂朝棟、李國祥商討貨款債務糾紛，被
    告李政聰、蔡明穆亦在場，被告李國祥於商討過程中，有出
    手毆打林岳平，並造成林岳平受有左眼球挫傷、左臉挫傷、
    口腔黏膜挫傷之傷害，且林岳平及李建漢分別在附表各編號
    所示之本票、附表編號7至9所示之本票上簽名，並由被告涂
    朝棟收受附表所示各編號本票乙事，為被告涂朝棟等4人所
    不爭執，核與證人林岳平於警詢、偵查及原審審理中證述（
    見偵字卷一第73-76、79-80頁；交查卷第13-15頁；易字卷
    第381-408頁）、證人李建漢於警詢、偵查、原審審理中及
    原審法院民事庭證述（偵字卷一第85-88頁；交查卷第95-97
    、99-102頁；易字卷第409-429頁；訴卷第259-263頁）、同
    案被告（涂朝棟等4人及洪王啓榮）分別於警詢、偵查及原
    審審理中供述（見偵字卷一第7-11、31-34、43-46、53-56
    、63-66頁；交查卷第9-12、133-136頁；訴卷第75-78、235
    -236、257-265頁；易字卷第133-139、169-174、177-181、
    185-189、193-197、459-500頁）之情節大致相符，並有附
    表所示本票9張翻拍照片（見偵字卷一第15-23頁）、○○○公
    司臉書擷圖畫面（見偵字卷一第91頁）、林岳平提供之貨款
    協議單據（見偵字卷一第101頁）、LINE對話紀錄擷圖（見
    偵字卷一第103頁）、銀行帳戶交易明細（見偵字卷一第105
    頁）、臺中榮民總醫院診斷證明書（見偵字卷一第129頁）
    、○○○公司經濟部商工登記公示資料查詢服務（見易字卷第3
    5頁）、本案養殖場辦公室及周遭現場圖及監視器畫面（見
    易字卷第157-165、241-247頁）、原審109年度訴字第656號
    判決書（見易字卷第209-222頁）、臺中榮民總醫院110年10
    月15日中榮醫企字第1104203396號函及所附林岳平病歷資料
    （見易字卷第333-343頁）在卷可佐，此部分事實可以認定
    。
  ⒉告訴人林岳平、被害人李建漢係因於本案養殖場遭被告涂朝
    棟等4人脅迫始簽署本票之事實，有下列林岳平、李建漢於
    警詢、偵查及原審審理中歷次證述及相關證據可證：　
　⑴林岳平歷次證述：
　①林岳平於警詢中證述（見偵字卷一第74-75頁）：
　　我本身經營觀賞魚養殖、販賣，於102至105年間多次向被告
    涂朝棟經營之○○○公司購買魟魚養殖，之後於105年7月至9月
    間，與被告涂朝棟有進貨約3,000多萬元，但因魟魚市場崩
    盤，遂與被告涂朝棟以350萬元達成協議，並簽立付清單據
    。嗣於108年8月8日，分別有綽號阿祥（被告李國祥）、阿
    祥姪子（被告李政聰）、佳峰（被告蔡明穆）、大頭（被告
    洪王啓榮）之人開車到我經營位在桃園市○○區○○路000號漁
    場，聲稱受到被告涂朝棟委託要求返還剩餘貨款1150萬元，
    並要求我至本案養殖場說明，我遂於案發當日，在李建漢陪
    同下至本案養殖場，到達時在場有被告涂朝棟等4人及洪王
    啓榮等人，我與被告涂朝棟討論市場話題時，被告李國祥就
    出手打我頭，李建漢在旁阻擋，隨後他們就拿出電擊棒、鐵
    棍，以此威脅逼迫我簽立附表所示9張本票，該9張本票已由
    被告涂朝棟收起來等語。
　②林岳平於偵查中證述（見交查卷第13-15頁）：
　　被告涂朝棟、李國祥、李政聰、蔡明穆都有叫我簽本票，但
    我不確定誰打我等語。
　③林岳平於原審審理中證述（見易字卷第381-408頁）：
    於108年8月8日某時許，被告李國祥、李政聰、蔡明穆及洪
    王啓榮等人開車到我桃園的漁場，有點威脅要我去本案養殖
    場與被告涂朝棟談之前生意上的事情，我因為害怕我不下去
    他們會找我麻煩，所以我才於108年8月25日當日由李建漢陪
    同至本案養殖場，到達本案養殖場後，我進去辦公室，我就
    坐在桌子中間，李建漢坐在我右側，被告李國祥則坐在李建
    漢右側，而被告涂朝棟坐在我對面，被告李政聰坐在我左側
    ，至被告蔡明穆及洪王啓榮各坐在桌子最旁邊兩側，當時我
    與被告涂朝棟談到一半，被告李國祥就打過來，我的眼鏡就
    飛出去，後來我就看不是很清楚，感覺一堆人打我，我有用
    手去擋，而我的左側確實有遭到撞擊，所以感覺不止被告李
    國祥一個人打我，但我不確定有幾個人打我，我只知道我左
    右有被打，而且是很短的時間，他們打完我後，我把眼鏡撿
    起來戴上，之後被告李國祥拿電擊棒、被告蔡明穆手持鐵棍
    （因鐵棍、警棍、甩棍等都是指鐵製棍子，故卷內出現「警
    棍、甩棍」等用語時，均統稱為鐵棍）等逼我簽本票，當下
    我真的很害怕，被告涂朝棟要我寫，我回答他說不會寫，被
    告涂朝棟就在第一張本票上寫壹佰萬元整，叫我後面8張本
    票也照寫，本來被告涂朝棟要我簽1,100多萬元，當下我當
    然不想簽，不要說900萬元，連100萬元我都不想簽，我跟李
    建漢都沒有欠被告涂朝棟錢，但李建漢說好漢不吃眼前虧，
    所以我們就簽一簽離開，離開後我第一個想法是報警，但我
    不太敢去，因為被告涂朝棟之前說他在嘉義當地認識很多人
    脈，我下意識認為如果我在嘉義報警，會不會他馬上知道，
    又對我造成人身安危，所以我就想說趕快離開，但眼睛很不
    舒服，所以就去醫院檢查順便要求驗傷，後來我還是決定要
    報案，但我害怕他們隨時會來找我麻煩，所以我就趕快把桃
    園的漁場賠錢賣掉，把我家人搬離桃園，確定他們不容易找
    到我之後，我才敢去警察局報案等語。
  ⑵李建漢歷次證述：
　①李建漢於警詢中陳述（見偵字卷一第85-88頁）：
　　108年8月25日當天我陪同林岳平至本案養殖場，一開始被告
    涂朝棟與林岳平在聊天，一旁的被告李國祥指著要林岳平簽
    本票，隨後二人發生爭執，被告李國祥就出手打人，一旁的
    被告李政聰也開始打林岳平，我把被告李國祥拉開，隨後他
    們就拿出電擊棒及鐵棍逼迫林岳平簽900萬元的本票，被告
    李國祥叫我在最後3張上面背書保證等語。
　②李建漢於偵查中供述（見交查卷第95-97、99-102頁）：
　　108年8月25日當天我與林岳平到達本案養殖場，所有的人（
    指被告5人）都在本案養殖場辦公室內，由被告涂朝棟、李
    國祥及林岳平談債務的事，林岳平就說之前已經講好結清了
    ，被告李國祥就有點不高興，之後被告李國祥與林岳平發生
    口角，被告李國祥就出手毆打林岳平，被告涂朝棟都沒有講
    話也沒有出手，我就上前拉住被告李國祥，我拉住被告李國
    祥後其他人打了幾下就停，過程約1分鐘，打完人後，被告
    涂朝棟就對被告李國祥說「叫他本票簽一簽」，被告李國祥
    就叫另外三人其中一人拿出電擊棒，那人就拿出電擊棒並打
    開開關，被告李國祥就拿出一本空白本票，明確叫林岳平簽
    9張面額各100萬元的本票，林岳平簽完後，被告李國祥跟我
    說，我也有來，要我在本票上簽名，所以我也在其中3張本
    票上簽名，林岳平與被告涂朝棟債務已經清償，有一張債務
    清償證明，我之所以清楚此事，因為該債務結清部分是由我
    拿錢給被告涂朝棟的，他們談的總金額好像是400萬元等語
    。
　③李建漢於原審法院民事庭證述（見訴卷第259-260頁）：
　　當時被告李國祥與林岳平發生衝突，被告李國祥出手打林岳
    平，後來拿出武器及本票，說如果不簽，我們就不能走，我
    有看到鐵棍跟電擊棒，林岳平有說之前已經解決了，但對方
    說本票還是要簽，後來林岳平就簽立9張本票，並且要我在
    其中3張本票上簽名，當連帶保證人等情。
　④李建漢於原審審理時證述（見易字卷第409-429頁）：
　　本案是因為林岳平害怕被告李國祥等人對他不利才要我陪同
    他至本案養殖場，當時被告李政聰坐在林岳平左手邊，我是
    坐在被告李國祥左手邊，當下有兩個人徒手毆打林岳平，因
    為我拉著被告李國祥要他不要再打了，我知道被告李政聰也
    有出手，其他兩個被告蔡明穆及洪王啓榮因為坐比較遠所以
    我沒有看到，而我知道被告蔡明穆手上有持鐵棍，但我不確
    定他有沒有打林岳平，至於被告涂朝棟都沒有動作，打完人
    後，被告涂朝棟就跟被告李國祥說，叫他本票簽一簽，被告
    李國祥就叫另外三人中一人拿出電擊棒，所以被告李國祥手
    上是持電擊棒，並叫林岳平簽9張面額各為100萬元的本票，
    之後被告李國祥就說我也有來，要我在本票上簽名，因為他
    們手上都有武器，我們也沒辦法說不要，我覺得我必須要簽
    才有辦法離開，離開之後，先到臺中驗傷，林岳平之後很害
    怕他們對家人不利，所以就先把桃園的漁場收掉，搬離桃園
    之後才提出告訴，而我一直到現在都是處於恐懼的狀態，我
    擔心會不會有人來我公司亂，家裡會不會出事等節。
  ⑶綜核證人林岳平、李建漢上開證述，其等就案發當天被告4人
    、林岳平及李建漢等人所在位置，及林岳平遭打之過程，被
    告李國祥、蔡明穆所持之武器等重要情節，各被逼簽立之附
    表所示本票之主要情節，前後均相一致，且二人所證互核相
    符，其等之證述具體詳細，亦無何違背事理常情之處，若非
    各自親身經歷，豈可能一再重複為類同情節之證述，並有與
    其等所證內容相符之如附表所示本票9張翻拍照片（見偵字
    卷一第15-23頁）在卷可證。再酌以林岳平於本案發生後，
    隨即於108年8月25日22時56分至臺中榮民總醫院急診，有臺
    中榮民總醫院診斷證明書（見偵字卷一第129頁）、臺中榮
    民總醫院110年10月15日中榮醫企字第1104203396號函及所
    附林岳平病歷資料（見易字卷第333-343頁）在卷可佐，林
    岳平所述遭毆打之情亦與當日就醫後之診斷證明書上所載傷
    勢部位相合，足認林岳平確實係遭被告李國祥等人毆打、脅
    迫後，處於內心恐懼之下而身不由己簽立高達900萬元之鉅
    額本票。
  ⑷再者，李建漢於原審審理中證述：其與被告4人並無債務關係
    ，也沒有過節等語（見易字卷第426-427頁），是以李建漢
    本無干冒受偽證罪訴追處罰之風險，而刻意就林岳平遭毆打
    及簽發本票等情為不實之偽證。另被告涂朝棟亦供述：我們
    做生意沒有訂契約，大約是105、106年時的事情，沒有任何
    書面，是林岳平跟我拿了魚貨沒有付錢等語（見易字卷第48
    6頁），是以李建漢與被告涂朝棟間確實並無任何債權債務
    關係存在，而衡之常理，一般人與他人間若無債權債務關係
    存在，通常應無可能同意在他人本票上為背書之保證，而負
    擔與自己無關債務之理。然參諸李建漢僅係陪同林岳平至本
    案養殖場，卻在與被告涂朝棟並無任何債權債務關係存在之
    情況下，在附表編號7至9所示之本票上背書簽名，保證負擔
    共計高達300萬元之債務，更可證明李建漢證述其係在目睹
    林岳平之遭遇後，心生畏懼之下為求自保，不得不在附表編
    號7至9所示本票上為背書之記載等語，應可採信。而連僅陪
    同到場之李建漢，亦在心生畏懼之下，不得不在附表編號7
    至9所示本票上為背書之簽名，更遑論實際遭受毆打之林岳
    平，是林岳平、李建漢上開遭脅迫、暴力下而簽發或背書附
    表所示之本票乙情之證述，應屬信實，可資採信。
  ⒊被告涂朝棟等4人雖以前揭情詞置辯，然其等所辯均無可採：
　⑴被告涂朝棟就本案林岳平遭毆打之過程供稱：好像是聽到撞
    到東西的聲音，我看到被告李國祥與林岳平在拉扯，我就起
    來阻止云云，然被告涂朝棟所在位置既然是林岳平正前方，
    且當時被告涂朝棟是在與林岳平討論上述所稱債務之事，且
    為事主，其實無可能不清楚衝突發生過程為何，況被告李國
    祥已坦承有毆打林岳平之事實，亦非被告涂朝棟所述單純只
    是被告李國祥與林岳平在拉扯等節。且李建漢也證述被告涂
    朝棟並沒有任何動作，也沒有阻止被告李國祥毆打林岳平等
    語（見易字卷第427頁），足見被告涂朝棟對本案發生經過
    之陳述，係避重就輕、多所隱瞞。再者，被告涂朝棟雖辯稱
    ：林岳平之所以簽立附表所示共900萬元之本票，是因為林
    岳平之前欠其1,150萬元，但最後討論的結果是以900萬元分
    9年償還云云；被告涂朝棟之辯護人亦為其辯護以：本案林
    岳平案發後拖延數月才報案，不免讓人懷疑林岳平的動機，
    且林岳平所簽立附表所示本票的金額共為900萬元，但林岳
    平積欠被告涂朝棟的金錢是1,180萬元，因此附表所示本票
    之金額是雙方協商後的共識，並不是被逼所為，而林岳平之
    傷勢僅係林岳平與被告李國祥間偶然發生之衝突，與本票並
    無關聯，林岳平提起本案告訴應該是為了不想還錢云云。然
    查，被告涂朝棟與林岳平間之債權債務關係，緣於林岳平於
    105年7月至9月間向被告涂朝棟所經營之○○○公司進貨約3,00
    0多萬元魟魚，業據林岳平證述如前。又嗣因魟魚市場崩盤
    ，林岳平遂與被告涂朝棟以350萬元達成協議，並簽立付清
    單據，故自林岳平之立場而言，應認其與○○○公司或涂朝棟
    間應已無債權債務關係存在（至於被告涂朝棟等4人之主觀
    認知部分，如後所述），除尤無再簽發高達900萬鉅款本票
    之可能外，且林岳平既認雙方債權債務關係已消滅，自無被
    告涂朝棟所辯林岳平應該是為了不想還錢才提起本件告訴之
    可言。是被告涂朝棟前揭所辯，尚無可採。
　⑵被告李國祥初於警詢中先陳稱沒有動手毆打林岳平云云，直
    到原審準備程序中始坦承有動手打林岳平，且稱是個人所為
    ，與○○○公司無關云云，然查，被告李國祥僅為○○○公司之員
    工，與林岳平、李建漢等人並無任何債務或利害關係，且當
    日係在○○○公司、處理○○○公司帳務問題，而老闆即被告涂朝
    棟亦在場，若非事先商議或經被告涂朝棟授意，被告李國祥
    怎可能突然出手毆打與自身並無利害關係之林岳平，甚至逼
    迫林岳平、李建漢簽立附表所示之本票，是被告李國祥除對
    於有無動手打林岳平之事未始終坦認外，供述之內容亦顯然
    有意維護其老闆即被告涂朝棟，欲將責任攬於自身之處，其
    所述應無可採。
　⑶被告蔡明穆雖辯稱：其對本案發生並不知情，只是去看魚云
    云；被告李政聰亦辯稱：其對本案發生並不知情，只是在旁
    玩手機云云。然依被告涂朝棟於原審之陳述：被告蔡明穆及
    洪王啓榮當時所坐位置係易字卷第247頁上圖中所示長桌左
    右側短邊，而被告李政聰則是坐在圖中所示長桌右邊的位子
    上（見易字卷第486頁），與林岳平、李建漢上開陳述案發
    時被告蔡明穆、李政聰所坐位置一致，是被告蔡明穆如僅單
    純去○○○公司看魚，為何會於被告涂朝棟、李國祥與林岳平
    及李建漢討論高達1,000多萬元債務時坐在旁側，被告李政
    聰甚至坐在緊鄰林岳平之左側位置，且林岳平、李建漢均指
    證被告蔡明穆有持鐵棍、被告李政聰有出手毆打林岳平等語
    如前，是以被告李政聰、蔡明穆上開所辯不合常理，應屬不
    實，亦不可採。
　⒋又被告涂朝棟於本院審理中聲請傳喚證人即○○○公司職員林雅
    雯及同案被告李國祥、李政聰、蔡明穆、洪王啟榮到庭，而
    證人林雅雯於本案審理中固到庭證稱：李國祥到沒有多久，
    大概二、三十分鐘，我是聽到有聲音，我進去聽到涂朝棟喊
    說不要動手動腳的話等語（見本院卷一第446頁）。然查，
    證人林雅雯證述其現仍任職於○○○公司，受僱於被告涂朝棟
    ，其立場本非客觀，再者，證人林雅雯於本院審理中證稱：
    （那天在李國祥還沒到場前，他們在談論什麼有無聽到？）
    我不知道。（李國祥到之後有無聽到他們在談什麼？）沒有
    ，因為走過去就是很快速的。因為我們休息區是在前門前面
    ，所以我聽到聲音，我就開門進去，我就看到我老闆涂朝棟
    站起來阻止他們吵架，我認為我只是員工，沒有我的事情，
    我就退出去了等語（見本院卷一第436頁）。足見證人林雅
    雯應僅是進進出出，並未全程看見告訴人林岳平與被告涂朝
    棟等人討論債務處理之過程，且據證人李建漢證述被告等人
    毆打林岳平之時間短暫，證人林雅雯所見亦屬片段，且其證
    述其只是員工，認事不關己，故自難以證人林雅雯本非客觀
    且片面、片段所見，資為有利被告涂朝棟等4人之認定。又
    其餘同案被告等人於本院審理中雖均證稱僅有同案被告李國
    祥與林岳平發生衝突，其他人並未加入，被告涂朝棟有在場
    勸架云云，然本件除被告涂朝棟外之其他被告均係否認犯罪
    （被告李國祥亦否認強制犯罪），與被告涂朝棟之立場一致
    ，其等為脫免自己及同案被告之罪責，實無可能為同案被告
    或自己不利之陳述，且本件林岳平、李建漢確係遭脅迫而簽
    發、背書本票之情，業據本院認定如前，現場情況絕非如同
    案被告所證述般平和，否認林岳平、李建漢又何必在自認無
    任何債務之情況下簽署高額本票，同案被告之證述顯有偏頗
    之虞，自難資為有利被告涂朝棟等4人之認定。
　⒌又被告之辯護人固以若李建漢真的在108年8月25日當下有遭
    強暴脅迫簽署高達900萬元（應為300萬元）的本票，理當對
    被告涂朝棟避之唯恐不及完全不敢再與其接觸，但參告證二
    、告證四的錄音，李建漢都是在非常平和的情況下，於涂朝
    棟不知情的情形去錄音云云，然由李建漢上開錄音之舉動可
    知，其應係出於蒐證之目的而與被告涂朝棟通話，於此情況
    下，自無被告涂朝棟所辯不敢再與其接觸之理。又被告涂朝
    棟於通話中自述諸如我不知道當時有動手、我起來阻擋等語
    ，目的應在卸責，縱使李建漢於通話時未及時反駁，因其目
    的在於錄音取證，自可能對於被告涂朝棟所述虛應故事，並
    非即表示認同或得以證明被告涂朝棟未為本案強制犯行，自
    無從作為有利被告涂朝棟等4人之認定。
　⒍又告訴人林岳平雖未立即報警處理，但李建漢已證述、說明
    其等之考量「林岳平之後很害怕他們對家人不利，所以就先
    把桃園的漁場收掉，搬離桃園之後才提出告訴，而我一直到
    現在都是處於恐懼的狀態，我擔心會不會有人來我公司亂，
    家裡會不會出事等節」，故告訴人林岳平未立即報警處理，
    亦不能因此即認定告訴人林岳平或被害人李建漢所述不實，
    亦非即表示被告涂朝棟等4人未為本案強制犯行，亦無從作
    為有利被告涂朝棟等4人之認定。
　⒎共同正犯之所以應對其他共同正犯所實施之行為負其全部者
    ，以就其行為有犯意之聯絡為限，若他犯所實施之行為，為
    其所難預見者，應僅就其所知之程度，令負責任，未可概以
    共同正犯論（最高法院85年度台上字第2182號、90年度台上
    字第4952號判決意旨參照）。而原有債權存在，卻以脅迫之
    方法令人清償債務，尚非可認為係意圖為自己或第三人不法
    之所有，惟既以脅迫之方法令人行無義務之事，核係犯刑法
    第304條第1項之罪，如論以刑法第346條之恐嚇取財罪，即
    有違誤（最高法院78年度台上字第5094號判決意旨參照）。
    經查，林岳平確於105、106年間積欠被告涂朝棟1500餘萬元
    貨款，清償350萬元後尚餘1100餘萬元欠款，業據被告涂朝
    棟提出林岳平與被告涂朝棟太太間之LINE對話紀錄（見交查
    卷第47-49頁）為證，而告訴人林岳平雖主觀認知其與○○○公
    司或涂朝棟間應已無債權債務關係存在，並提出協議清償單
    據及LINE對話擷圖為證（見偵字卷一第101-103頁）。但林
    岳平亦證稱：其與被告涂朝棟有進貨約3,000多萬元，但因
    魟魚市場崩盤，遂與被告涂朝棟以350萬元達成協議...於10
    8年8月8日，綽號阿祥（被告李國祥）、阿祥姪子（被告李
    政聰）、佳峰（被告蔡明穆）、大頭（被告洪王啓榮）等人
    開車到其經營位在桃園市○○區○○路000號漁場，聲稱受到被
    告涂朝棟委託要求返還剩餘貨款1150萬元，並要求其至本案
    養殖場說明等語，足認林岳平雖認被告涂朝棟業已免除剩餘
    債務，但被告涂朝棟卻否認有完全免除債務，致生本件糾紛
    ，是以被告涂朝棟與林岳平間確實存有上開貨款債權債務爭
    議，且被告涂朝棟主觀上認為林岳平尚積欠貨款未清償，方
    會向林岳平追討，尚難謂其主觀上有何不法所有之意圖。而
    本案共犯即被告李國祥、李政聰、蔡明穆就被告涂朝棟有無
    向告訴人林岳平索討剩餘貨款1150萬元之債權，於主觀上有
    無明知或可得而知之事實，並與被告涂朝棟形成共同犯罪之
    犯意聯絡，攸關被告李國祥、李政聰、蔡明穆共同正犯責任
    之範圍，仍應依嚴格證明法則認定之，既然被告涂朝棟就向
    告訴人林岳平索討剩餘貨款1150萬元，尚難謂其主觀上有何
    不法所有之意圖，則被告李國祥、李政聰、蔡明穆依被告涂
    朝棟所告知之事實，認為林岳平確有積欠被告涂朝棟剩餘貨
    款1150萬元，即有可能，自亦難認其等係出於不法所有意圖
    ，惟既以強暴、脅迫之手段令林岳平、李建漢行無義務之事
    ，核係犯刑法第304條第1項之強制罪。
　⒏又共同正犯因相互間利用他方之行為，以遂行其犯意之實現
    ，故非僅就自己實行之行為負其責任，並對該犯罪構成要件
    要素有犯意聯絡範圍內，對於他正犯所實行之行為，亦應共
    同負責，最高法院101年度台上字第4554號判決可資參照。
    經查，本案被告涂朝棟雖辯稱本案之暴力行為是被告李國祥
    個人所為，與被告涂朝棟無關云云，然本案是被告涂朝棟與
    林岳平間債務糾紛所起，而林岳平於案發當天至本案養殖場
    也是被告涂朝棟所邀，且據告訴人林岳平證稱：被告李國祥
    、李政聰、蔡明穆、洪王啓榮等人於本案發生前，曾開車到
    其經營位在桃園市○○區○○路000號漁場，聲稱受到被告涂朝
    棟委託要求返還剩餘貨款1150萬元，並要求其至本案養殖場
    說明等語，已如前述，而上情亦為被告涂朝棟等4人所不爭
    執，既被告李國祥、李政聰、蔡明穆等人於本案發生前，刻
    意開車北上至桃園找告訴人林岳平，並聲稱係受到被告涂朝
    棟委託，要求告訴人林岳平與被告涂朝棟處理債務，則其等
    對於本案涂朝棟與林岳平的魚貨買賣貨款糾紛，早已知情；
    且其等應於不詳時間、以不詳方式事先謀議，於108年8月25
    日林岳平到場時，將不惜以強暴、脅迫方式要求林岳平處理
    上開債務，始會事先準備鐵棍、電擊棒等犯罪工具。又被告
    蔡明穆於原審審理中供稱：（案發當天誰找你過去的？）李
    國祥有跟我講，所以我才知道要過去等語（見易字卷第495
    頁）；同案被告洪王啟榮於原審審理中亦供稱：（案發當天
    108年8月25日為何你也在現場？）我們從桃園回來後，李國
    祥有跟我說25日林岳平會過來，叫我與蔡明穆過去的等語（
    見易字卷第493頁），則被告李政聰、蔡明穆等人辯稱其等
    於案發當天，僅係偶然到場，顯非屬實。其等顯係事先謀議
    ，並於案發當日刻意到場共同處理本件債務，始合乎常情，
    其等前揭所辯，顯非可採。又倘被告涂朝棟無意參與本案，
    則其在見聞被告李國祥、李政聰徒手毆打林岳平，以及蔡明
    穆持鐵棍、被告李國祥持電擊棒等脅迫林岳平、李建漢簽發
    、背書附表所示本票時，自應逕行離開或制止，以避免自身
    為場所主人而遭牽連，但被告涂朝棟卻未為之，反始終在場
    觀看林岳平、李建漢等遭毆打、逼迫簽發、背書如附表所示
    鉅額之本票，並收受附表所示本票，因此獲有不法之利益，
    足見被告涂朝棟於本案中，顯立於主要角色，被告李國祥、
    李政聰、蔡明穆則為從屬性角色，故被告涂朝棟與被告李國
    祥、李政聰、蔡明穆間，就本案犯行確有犯意聯絡，自堪認
    定。
  ㈢至告訴人林岳平雖先於警詢中證述受到被告蔡明穆及李政聰
    以不詳器具毆打，而於原審審理時卻改證稱：我不能確定有
    幾個人打我，當時跟被告涂朝棟講話講到一半，被告李國祥
    就打過來，之後我的眼鏡飛掉，我就用手去擋，摀著我的頭
    ，我就看的不是很清楚，但不可能只有被告李國祥打我，因
    為我的左邊也有受到撞擊等語（見偵字卷一第75頁；易字卷
    第385、405頁），林岳平就到底有無遭被告蔡明穆、李政聰
    毆打有前後證述不一致之情形，然經李建漢到庭證述有目睹
    被告蔡明穆持鐵棍、被告李政聰出拳毆打林岳平等語，業如
    前述，則難僅憑林岳平關於被告蔡明穆、李政聰犯行部分證
    述內容前後不一致之部分，即遽認其全部證述均有瑕疵而不
    足採信，而無礙於被告李政聰有毆打林岳平、被告蔡明穆有
    持鐵棍威嚇林岳平及李建漢事實之認定。
  ㈣又公訴意旨於起訴書第2頁第8行固記載「蔡明穆分以徒手或
    持不詳器具毆打林岳平」云云，然上情經被告蔡明穆所否認
    ，且查林岳平於警詢中雖陳稱：當時我與被告涂朝棟談論市
    場話題，一旁被告李國祥便在一旁叫囂作勢打我的樣子，當
    下我說你敢？被告李國祥便出手打我的頭，隨即一旁之佳峰
    （被告蔡明穆）、大頭（被告洪王啓榮）、阿祥姪子（被告
    李政聰）等4人便以不詳器具毆打我等語（偵字卷一第75頁
    ），惟於本院審理中就案發當下被告蔡明穆是否確實有毆打
    林岳平之情節再度詢問林岳平，林岳平卻又無法肯定，並證
    述：我不能確定有幾個人打我，當時跟被告涂朝棟講話講到
    一半，被告李國祥就打過來，之後我的眼鏡飛掉，我就用手
    去擋，摀著我的頭，我就看的不是很清楚，但不可能只有被
    告李國祥打我，因為我的左邊也有受到撞擊等語（易字卷第
    385、405頁），亦即林岳平無法確認被告蔡明穆是否有徒手
    或以器具毆打林岳平，而參當時被告蔡明穆所在位置係在易
    字卷第247頁上圖中所示長桌左右側短邊，並非緊鄰坐於林
    岳平之旁側如前述，應認距離較遠之被告蔡明穆應無從立即
    至林岳平旁側毆打林岳平，從而，林岳平既無法認定被告蔡
    明穆有無出手毆打林岳平，且查卷內亦無補強證據得證明此
    事實，此部分應屬無法證明。
  ㈤綜上，堪認被告涂朝棟等4人確有於上揭時、地對林岳平、李
    建漢為前揭強制犯行，是被告涂朝棟等4人前揭所辯，與卷
    內事證不符，為卸責之詞，不足採信。本案事證明確，被告
    涂朝棟等4人之犯行堪以認定，應予依法論科。
二、論罪部分：
　㈠按使人行無義務之事，原以強暴、脅迫為構成要件，其因而
    致普通傷害，乃強暴、脅迫當然之結果，除另有傷害故意外
    ，仍只成立該條項之罪，無同法第277條第1項傷害罪之適用
    （最高法院30年上字第3701號判決先例要旨、最高法院75年
    度台上字第3741號刑事判決參照）。被告李國祥、李政聰於
    本案強制犯行之過程中，雖曾毆打告訴人林岳平，因此致林
    岳平受有前揭傷害，亦屬前述施強暴之當然結果，在查無證
    據足以認定被告李國祥、李政聰另行基於傷害之犯意而毆打
    被害人之情形下，應認被害人因此所受傷害結果應係強制過
    程中之當然結果，不另論以傷害罪。核被告涂朝棟等4人所
    為，均係犯刑法第304條第1項之強制罪。
　㈡被告涂朝棟等4人就本案強制犯行，有犯意聯絡及行為分擔，
    應依刑法第28條論以共同正犯。
　㈢又被告涂朝棟等4人係基於強制他人簽立本票之單一目的，以
    一自然意義行為，在緊接時間、同一地點，分使林岳平及李
    建漢為簽立附表所示本票之無義務事，係一行為觸犯2強制
    罪名，依刑法第55條想像競合犯規定，從一重處斷。
三、上訴駁回之理由：　
  ㈠原審以被告涂朝棟等4人均犯刑法第304條第1項之強制罪，事
    證明確，予以論罪科刑，並於判決理由中說明：
　⒈量刑部分：⑴審酌被告涂朝棟不思以理性平和且合法之方式處
    理與林岳平間糾紛，竟訴諸暴力使林岳平、李建漢為無義務
    之事，所為應予非難；並考量被告涂朝棟犯後否認犯行，且
    尚未與林岳平、李建漢達成調解等，兼衡被告涂朝棟於原審
    審理時自陳：從事進出口魚貨及繁殖魚貨、月入約○○萬元、
    已婚、一個子女、平常與太太同住、○○肄業之智識程度（見
    易字卷第496頁），及被告涂朝棟於本案中立於主要角色、
    所使用之手段、目的、所生危害等一切情狀，量處被告涂朝
    棟如原判決主文第一項所示之刑，並諭知易科罰金之折算標
    準。⑵審酌被告李國祥與林岳平、李建漢間素無糾紛，竟訴
    諸暴力使林岳平、李建漢為上開無義務之事，所為應予非難
    ；考量被告李國祥僅部分坦承犯行，且尚未與林岳平、李建
    漢達成調解等，兼衡被告李國祥於原審審理時自陳：為被告
    涂朝棟公司之業務、月入約0、0萬元、已婚、一個子女、平
    常與太太、兒子同住、○○畢業之智識程度（見易字卷第496
    頁），及被告李國祥於本案中雖立於從屬性角色，然被告李
    國祥不但徒手毆打林岳平，甚至持電擊棒逼迫林岳平、李建
    漢簽立附表所示本票，惡性顯大於其他被告等一切情狀，量
    處被告李國祥如原判決主文第二項所示之刑。⑶審酌被告李
    政聰與林岳平、李建漢間素無糾紛，竟訴諸暴力使林岳平、
    李建漢為上開無義務之事，且尚未與林岳平、李建漢達成調
    解等，所為應予非難；惟考量被告李政聰無刑事犯罪前案紀
    錄，素行尚可，有臺灣高等法院被告前案紀錄表可佐，兼衡
    被告李政聰於原審審理時自陳：從事○○、月入約0、0萬元、
    未婚、沒有子女、平常與父母同住、○○畢業之智識程度（見
    易字卷第497頁），及被告李政聰於本案中立於從屬性角色
    、所使用之手段、目的、所生危害等一切情狀，量處被告李
    政聰如原判決主文第三項所示之刑，並諭知易科罰金之折算
    標準。⑷審酌被告蔡明穆與林岳平、李建漢間素無糾紛，竟
    訴諸暴力使林岳平、李建漢為上開無義務之事，且尚未與林
    岳平、李建漢達成調解等，所為應予非難；兼衡被告蔡明穆
    否認犯行，及於原審審理時自陳：從事○○製造及買賣、月入
    約0、0萬元、未婚、沒有子女、平常自己一個人住、○○畢業
    之智識程度（見易字卷第497頁），及被告蔡明穆於本案中
    立於從屬性角色、所使用之手段、目的、所生危害等一切情
    狀，量處被告蔡明穆如原判決主文第四項所示之刑，並諭知
    易科罰金之折算標準。
　⒉沒收部分：⑴被告涂朝棟所取得持有之附表所示本票9張，為
    被告涂朝棟所持有中，為被告涂朝棟所自承在卷（易字卷第
    487頁），此本票9張為被告涂朝棟本案之犯罪所得，且未扣
    案，應予宣告沒收，並於全部或一部不能沒收或不宜執行沒
    收時，追徵其價額。⑵被告李國祥、蔡明穆分別所持用以脅
    迫林岳平之電擊棒、鐵棍，均未扣案，尚無從證明確係被告
    李國祥、蔡明穆等人所有之物，或係第三人所有而無正當理
    由提供，亦無證據證明現仍存在而尚未滅失，為免將來執行
    困難，爰均不予宣告沒收或追徵。
　⒊經核原判決認事、用法並無違法或不當，業已斟酌刑法第57
    條各款所列情狀，量刑及沒收之宣告亦稱妥適，原判決應予
    維持。
  ㈡被告涂朝棟等4人上訴意旨固執憑前詞，否認犯罪，指摘原審
    判決徒以主觀臆測，被告涂朝棟等4人強制犯行，所為推論
    顯未依憑證據，且有違論理法則等語。惟按證據之取捨及證
    據證明力如何，均屬事實審法院得自由裁量、判斷之職權，
    苟其此項裁量、判斷，並不悖乎通常一般之人日常生活經驗
    之定則或論理法則，且於判決內論敘其何以作此判斷之心證
    理由者，即不得任意指摘其為違法（最高法院91年度台上字
    第2395號判決意旨參照）；又證據之取捨，法院原有自由判
    斷之權，且認定犯罪事實所憑之證據，並不以直接證據為限
    ，間接證據亦包括在內，即綜合各種間接證據，本於推理作
    用，就其所得之心證，予以採取，作為認定犯罪事實之基礎
    ，如無違背一般經驗法則，尚非法所不許（最高法院29年上
    字第3362號、44年台上字第702號判決意旨參照）。本案依
    卷內事證，包括證人林岳平、李建漢之證述、如附表所示本
    票9張照片及林岳平之診斷證明書及病歷資料，再參照被告
    李國祥等人於案發前即共同至桃園找林岳平並聲稱係受到被
    告涂朝棟委託，要求告訴人林岳平與被告涂朝棟處理債務，
    並於案發當天同時出現於現場之情況分析，難謂上開情節同
    時發生係屬偶然，復參以林岳平主觀上認知其與被告涂朝棟
    之債務已清償完畢、李建漢則單純陪同林岳平到本案養殖場
    ，與被告涂朝棟等4人均無任何債務關係，卻也在高達300萬
    元之本票上簽署，當可認定其等均處於遭脅迫之情況下，始
    會為上開不利自己之舉。原審參酌卷內各項供述、非供述證
    據及間接證據，本於推理作用，相互勾稽，而為綜合判斷、
    取捨，據此認定本案犯罪事實，並於理由欄內詳為說明判斷
    依據與心證，且經本院就被告涂朝棟等4人辯解無法採信之
    理由論述如前，被告涂朝棟等4人上訴意旨猶執前詞否認犯
    罪，要係對原判決已說明事項及屬原審採證認事職權之適法
    行使，持憑己見而為不同之評價，任意指摘原判決不當，並
    非可採，其等之上訴均無理由，均應予駁回。
  ㈢檢察官雖以原審判決理由「甲、有罪部分貳、四、（五）」
    卻載明：「•••，則被告涂朝棟與告訴人既於107年間債務協
    商後，經告訴人清償完畢，應認雙方間於本案發生時（108
    年），已無存在債權債務關係，是依被告涂朝棟之陳述，無
    從認定被告涂朝棟主張與告訴人間有債務糾紛之事實，況即
    便被告涂朝棟與告訴人存有債權債務關係，亦不得以強暴、
    脅迫之方式逼使告訴人及被害人分別簽立附表所示之本票，
    是被告涂朝棟所辯，與本院上開認定之事實不符，委難採憑
    。」等語，係認定被告涂朝棟與告訴人間並無債務糾紛之事
    實，核與前開所示同判決書所載犯罪事實之認定有異，難謂
    無判決所載理由矛盾之處，容非適法云云。然依本院前揭認
    定，被告涂朝棟與告訴人林岳平雖於107年間債務協商，告
    訴人並清償350萬元，是以林岳平主觀認知上雙方間已無存
    在債權債務關係，固可認定。但被告涂朝棟因不認同上開協
    商結果，並請被告李國祥等人前往桃園找林岳平南下處理，
    始會衍生此案，故原判決該部分理由之說明，固可能產生誤
    解，固有微疵，但此部分於判決結果應不生影響，係屬無害
    之瑕疵，亦無撤銷之必要。故檢察官此部分上訴，亦無理由
    ，應予駁回。
乙、無罪部分（被告洪王啓榮部分）
一、公訴意旨另以：被告涂朝棟經營○○○公司，從事觀賞魚進出
    口貿易，被告李國祥係該公司外務經理，均因魚貨買賣與林
    岳平結識，雙方間有貨款債務之糾紛，約定於108年8月25日
    下午，在本案養殖場協商債務處理事宜，林岳平與李建漢於
    當日下午3、4時許抵達本案養殖場後，因被告涂朝棟、李國
    祥與林岳平協商債務未果，被告涂朝棟、李國祥、李政聰、
    蔡明穆及洪王啓榮竟共同基於傷害、強制之犯意聯絡，由被
    告李國祥、李政聰、蔡明穆及洪王啓榮分以徒手或持不詳器
    具毆打林岳平，致林岳平有左眼球挫傷、左臉挫傷、口腔黏
    膜挫傷之傷害，以此強暴、脅迫之方式迫令林岳平簽立本票
    ，以清償積欠被告涂朝棟之債務，林岳平因受上開強暴、脅
    迫，遂開立如附表所示之面額100萬元之本票共9張予被告涂
    朝棟後，復於當日下午6時許，搭乘李建漢所駕駛之車離去
    等語；因認被告洪王啓榮此部分涉犯刑法第304條強制罪嫌
    云云。
二、公訴意旨認被告洪王啓榮涉犯上開罪嫌，無非係以：①林岳
    平於警詢及偵查中指述；②李建漢於警詢及偵查中證述；③附
    表所示本票9張；④臺中榮民總醫院診斷證明書等，為主要論
    據。
三、訊據被告洪王啓榮堅詞否認有何此部分犯行，辯稱：我確實
    有於案發時、地在本案養殖場辦公室內，但當天我只是去泡
    茶、看魚，我都沒有與林岳平、李建漢講話，我沒有動手打
    人，我只是勸架，否認等語。經查：
  ㈠林岳平及李建漢確實有於108年8月25日約下午3、4時許，前
    往本案養殖場要與被告涂朝棟、李國祥商討貨款債務糾紛，
    而被告李政聰、蔡明穆、洪王啓榮亦在場，被告李國祥於商
    討過程中，有出手毆打林岳平，並造成林岳平受有左眼球挫
    傷、左臉挫傷、口腔黏膜挫傷之傷害，且林岳平及李建漢分
    別有在附表各編號所示之本票、附表編號7至9所示之本票上
    簽名，並由被告涂朝棟收受附表所示各編號本票乙事，經被
    告洪王啓榮所不爭執，並與林岳平於警詢、偵查及本院審理
    中證述、李建漢於警詢、偵查及嘉義地院民事庭、本院審理
    中證詞、被告涂朝棟等4人分別於警詢、偵查及本院審理中
    供述大致相符，並有附表所示本票9張翻拍照片、○○○公司臉
    書擷圖畫面、林岳平提供貨款協議單據、LINE對話紀錄擷圖
    、銀行帳戶交易明細、臺中榮民總醫院診斷證明書、○○○公
    司經濟部商工登記公示資料查詢服務、本案養殖場辦公室及
    周遭現場圖及監視器畫面、嘉義地院109年度訴字第656號判
    決書、臺中榮民總醫院110年10月15日中榮醫企字第1104203
    396號函及所附林岳平病歷資料（證據出處均同前）在卷可
    佐，此部分事實，固堪認定，然檢察官所舉上開證據，僅能
    證明被告洪王啓榮有在案發時、地出現，然是否有參與被告
    涂朝棟等4人前述本院所認定之犯行，仍須有其他積極證據
    始能認定。
  ㈡而證人林岳平雖有於警詢、偵查均指述：案發當時我與被告
    涂朝棟討論市場話題，一旁被告李國祥便叫囂作勢打我的樣
    子，當下我就說你敢？被告李國祥就出手打我頭，隨即一旁
    佳峰（被告蔡明穆）、大頭（被告洪王啓榮）、阿祥姪子（
    被告李政聰）等4人便以不詳器具毆打我等語（偵字卷一第7
    5頁）；李建漢亦於警詢、偵查中證稱：當時被告李國祥與
    林岳平發生口角，被告李國祥就徒手毆打林岳平，另外三人
    見狀也上前出手毆打林岳平等情（交查卷第96、100頁），
    而均證述林岳平有遭被告洪王啓榮所毆打。惟於原審審理中
    就案發時被告洪王啓榮是否確實有毆打林岳平之情節再度詢
    問林岳平及李建漢，林岳平及李建漢卻又無法肯定，林岳平
    並證述：我不能確定有幾個人打我，當時跟被告涂朝棟講話
    講到一半，被告李國祥就打過來，之後我的眼鏡飛掉，我就
    用手去擋，摀著我的頭，我就看的不是很清楚，但不可能只
    有被告李國祥打我，因為我的左邊也有受到撞擊等語（見易
    字卷第385、405頁）；李建漢亦證稱：被告李政聰坐在林岳
    平左手邊，我是坐在被告李國祥左手邊，當下二人毆打林岳
    平，其他的人也是站起來，但有沒有打我不知道，因為當下
    我是拉著被告李國祥請他不要再打了，我知道被告李政聰有
    出手，其他二位坐比較遠我就沒有看到等情（見易字卷第41
    3頁），從而，證人林岳平與李建漢於原審審理中既都證述
    無法確認被告洪王啓榮是否有共同以徒手或器具毆打林岳平
    ，足認林岳平及李建漢就被告洪王啓榮參與本案部分，先後
    證述尚有歧異，其等於警詢及偵查中供述被告洪王啓榮出手
    部分是否真正，容有疑義。且查卷內亦無補強證據得證明此
    事實，是難認被告洪王啓榮就上開被告涂朝棟等4人之犯行
    ，有何犯意聯絡及行為分擔可言，不得僅以被告洪王啓榮於
    案發當時在場，即認被告洪王啓榮應對被告涂朝棟等4人之
    犯行負共同正犯之責。
  ㈢綜上所述，本案依檢察官所提出之各項證據，尚無法達於通
    常一般之人均不致有所懷疑，而得確信其為真實之程度，亦
    即尚有合理之懷疑存在，而不足認定被告洪王啓榮涉犯公訴
    意旨所載刑法第304條強制罪嫌之犯行，即屬不能證明被告
    洪王啓榮犯罪，依首開說明，自應為被告洪王啓榮無罪之諭
    知。
四、駁回上訴之理由：
　㈠原審同前本院認定而判決被告洪王啓榮無罪，核其認定於法
    並無違誤。檢察官提起上訴固主張：證人林岳平、李建漢並
    未否認或明確排除被告洪王啟榮曾有出手毆打之情事，且因
    審理期日距案發時已逾2年，誠難要求告訴人及被害人完整
    回憶案發當時突遭毆打的混亂情節，反而應以距離案發當時
    較近，記憶較鮮明之警詢、偵查中之證述為判斷憑據，始符
    合經驗法則。是本件難以告訴人及被害人於審理中之證述，
    反推渠等於警詢及偵查中供詞均有瑕疵，而認被告洪王啟榮
    應無須對被告涂朝棟、李國祥、李政聰、蔡明穆之犯行負共
    同正犯之責等語。
　㈡然查：證人林岳平、李建漢於原審審理中均證述無法確認被
    告洪王啓榮於案發當天是否有共同以徒手或器具毆打林岳平
    ，足認證人林岳平、李建漢就被告洪王啓榮參與本案部分，
    先後證述尚有歧異，其等於警詢及偵查中供述被告洪王啓榮
    出手部分是否真正，容有疑義。從而，證人林岳平與李建漢
    於原審審理中既都證述無法確認被告洪王啓榮是否有共同以
    徒手或器具毆打林岳平，足認林岳平及李建漢就被告洪王啓
    榮參與本案部分，先後證述尚有歧異，其等於警詢及偵查中
    供述被告洪王啓榮出手部分，容有疑義。因此原審以檢察官
    此部分之舉證，尚無法達於通常一般之人均不致有所懷疑，
    而得確信其為真實之程度，亦即尚有合理之懷疑存在，基於
    罪證有疑、利歸被告原則，而為被告洪王啓榮無罪之諭知。
    檢察官上訴意旨對原審依職權所為之證據取捨以及心證裁量
    為不同之評價，僅係重為爭辯，且並未提出補強證據，可資
    證明被告洪王啓榮確有起訴之妨害自由犯行，尚難認有理由
    ，應予以駁回。
據上論斷，應依刑事訴訟法第368條，判決如主文。
本案經臺灣嘉義地方檢察署檢察官周欣潔提起公訴、同署檢察官
陳昱奉提起上訴，臺灣高等檢察署臺南檢察分署檢察官李宛凌到
庭執行職務。
中　　華　　民　　國　　111 　年　　9 　　月　　14　　日
                  刑事第三庭    審判長法  官  郭玫利
                                      法  官  林臻嫺
                                      法  官  曾子珍
以上正本證明與原本無異。
不得上訴。
　　　　　　　　　　　　　　　　　　　書記官  蔡双財
中　　華　　民　　國　　111 　年　　9 　　月　　14　　日
附錄本案論罪科刑法條全文：
中華民國刑法第304條
以強暴、脅迫使人行無義務之事或妨害人行使權利者，處3年以
下有期徒刑、拘役或9千元以下罰金。
前項之未遂犯罰之。

附表：
編號 票號 金額 到期日 1 0000000 100萬元 109年8月25日 2 0000000 100萬元 110年8月25日 3 0000000 100萬元 111年8月25日 4 0000000 100萬元 112年8月25日 5 0000000 100萬元 113年8月25日 6 0000000 100萬元 114年8月25日 7 0000000 100萬元 115年8月25日 8 0000000 100萬元 116年8月25日 9 0000000 100萬元 117年8月25日 

本案卷證目錄：
1、臺灣桃園地方檢察署109年度他字第1816號卷【他字卷一】 2、臺灣桃園地方檢察署109年度發查字第439號 【發查卷】 3、臺灣桃園地方檢察署109年度偵字第15708號【偵字卷一】 4、臺灣嘉義地方檢察署109年度偵字第5699號【偵字卷二】 5、臺灣嘉義地方檢察署109年度交查字第1338號【交查卷】 6、臺灣嘉義地方檢察署110年度他字第536號【他字卷二】 7、臺灣嘉義地方檢察署110年度偵字第3669號【偵字卷三】 8、嘉義地方法院109年度訴字第656號【訴卷】 9、嘉義地方法院110年度易字第269號【易字卷】 10、本院111年度上易字第169號卷一、二【本院卷一、二】